---
title: "Webscrappeando geometrías del SICCEP (GEOVISOR)"
output: html_notebook
---

# DESCARGANDO sf GEOVIVIENDA / SICCEP

A continuación, descargamos las bases de datos que están detrás del geovisor de SICCEP: https://geo2.vivienda.gob.pe/enlaces/siccep.html

Este visor ilustra las formas de los continuos urbanos, según una tipología desarrollada recientemente por el Ministerio de Vivienda Construcción y Saneamiento. 
* Enlace a la guía metodológica: https://www.gob.pe/institucion/vivienda/normas-legales/6251569-000006-2024-vivienda-vmvu-dgprvu

Aunque es una herramienta útil para la visualización, no ofrece una opción directa o documentada para la descarga de datos geográficos.

Para obtener las bases de datos (en particular, los polígonos de los continuos urbanos), accedemos directamente a los servicios web geoespaciales que alimentan el visor (ArcGIS REST API). A través de estos servicios, es posible recuperar la información completa de manera estructurada y reproducible.

## Explicación breve

Con todas las capas seleccionadas (las 5 categorías), buscamos un polígono de categoría "villa" y lo seleccionamos. En modo desarrollador, en la pestaña Network, seleccionamos el URL del query más completo (los querys aparecen cuando seleccionamos la villa), en la subpestaña Headers.

Copiamos el URL a ChatGPT para que identifique el mapLayerId correspondiente y transforme el endpoint desde un dynamicLayer a un endpoint directo del tipo MapServer/{id}/query, eliminando los filtros espaciales y devolviendo la capa completa en formato GeoJSON.

Lo que hace es reconstruir una URL limpia y estable que permite descargar toda la capa (no solo el polígono visible en pantalla), incluyendo todos los atributos y geometría, de forma reproducible desde R usando sf.

```{r}
library(sf)

url <- "https://portalgis.vivienda.gob.pe/servergis/rest/services/DGPRVU/Sistema_de_Ciudades_SICCEP/MapServer/17/query?where=1=1&outFields=*&returnGeometry=true&f=geojson&outSR=4326"

continuos_poblados_full <- st_read(url)

```

Listo! acabamos de extraer la base de datos completa. 

```{r}
table(continuos_poblados_full$cat_siccep)
```
Coincide exactamente con lo que dice el geovisor. La extracción ha sido exitosa. Veamos sus variables.

```{r}
names(continuos_poblados_full)
```


## Validación visual

Grafiquemos algunos ejemplos.

```{r}
arequipa <- continuos_poblados_full[continuos_poblados_full$objectid == 1175, ]

ggplot() +
  geom_sf(data = arequipa, fill = "red", color = "black") +
  theme_minimal()
```

```{r}
lima <- continuos_poblados_full[continuos_poblados_full$objectid == 1163, ]

ggplot() +
  geom_sf(data = lima, fill = "red", color = "black") +
  theme_minimal()
```
```{r}
tarapoto <- continuos_poblados_full[continuos_poblados_full$objectid == 1075, ]

ggplot() +
  geom_sf(data = tarapoto, fill = "red", color = "black") +
  theme_minimal()
```
## Descargar base de datos (rds y xlsx)

Ahora que vemos que ha funcionado, exportamos la base de datos en dos formatos.

RDS 
```{r}
saveRDS(continuos_poblados_full, "continuos_poblados_SICCEP.rds")
```

GeoPackage (gpkg)
```{r}
st_write(continuos_poblados_full, "continuos_poblados_SICCEP.gpkg", delete_dsn = TRUE)
```




